【裁判字號】    98,抗,95
【裁判日期】    980914
【裁判案由】    本票裁定強制執行
【裁判全文】
臺灣臺南地方法院臺南簡易庭民事裁定      98年度抗字第95號
抗  告  人  浚源機械有限公司
法定代理人  乙○○
相  對  人  鑫贊企業有限公司
法定代理人  甲○○
上列抗告人與相對人間因本票裁定強制執行事件，對於中華民國
98年6月19日本院司票字第1509號裁定提起抗告，本院裁定如下
：
    主  文
抗告駁回。
抗告程序費用新臺幣壹仟元由抗告人負擔。
    理  由
一、按匯票上雖有免除作成拒絕證書之記載，執票人仍應於所定
    期限內，為承兌或付款之提示，但對於執票人主張未為提示
    者，應負舉證之責，票據法第95條定有明文；且依同法第
    124條規定，前開規定並為本票追索權之行使所準用。又按
    執票人向本票發票人行使追索權時，得聲請法院裁定後強
    制執行，票據法第123條定有明文，本票執票人依上開法條
    之規定，聲請法院裁定及抗告法院之裁定，僅依非訟案件程
    序，以審查強制執行許可與否，並無確定實體上法律關係存
    否之效力，如發票人就票據債務之存否有爭執時，應由發票
    人提起確認之訴，以資解決。最高法院56年台抗字第714號
    、57年台抗字第76號判例意旨足資參照。
二、抗告意旨略以：
  (一)相對人前未曾向抗告人提示系爭本票，即逕向法院聲請本票
    准予強制執行；且98年度司票字第1509號裁定中，僅記載本
    票之發票日、金額及票號，並無該本票之影本，系爭本票是
    否為抗告人所簽發，抗告人無從知悉辨認。
  (二)抗告人與相對人簽訂工程合約而相互交付同額本票，以資雙
    方履約之保證，抗告人已將持有之相對人本票聲請強制執行
    ，並經臺灣臺中地方法院98年度資票字第4165號裁定准許在
    案，惟經相對人爭執並提起訴訟（臺灣臺中地方法院98年度
    中檢1759號），嗣經相對人上訴中。系爭本票縱為抗告人依
    上開工程合約交付相對人之履約保證本票，然系爭本票之債
    權債務關係既在訴訟審理中，相對人再以系爭本票聲請本票
    准予強制執行之裁定，實無意義。為此請求廢棄原裁定等語
    。
三、查系爭本票載有免除作成拒絕證書等語，原審就系爭本票為
    形式審查，而准許系爭本票之強制執行，於法並無不合。抗
    告人雖主張相對人未曾向其提示系爭本票，參照首揭法條，
    自負舉證之責，然抗告人既未能舉證證明，即難認其抗告有
    據。又系爭本票之債權債務關係存否，本當另行提起實體訴
    訟，要非本件非訟程序得以審究，此參上開判例意旨自明，
    顯見本件非訟程序與上開實體訴訟程序迥異，法律效果有別
    ，遑論持票人依法有其法律上之權利，抗告人指摘相對人聲
    請本票強制執行裁定無實益，於法不合，應予駁回。
四、據上論結，本件抗告為無理由，依非訟事件法第46條、第21
    條第2項、第24條第1項，民事訴訟法第495條之1第1項、第4
    49條第1項、第78條，裁定如主文。
中    華    民    國    98    年    9    月    14    日
                  民事第二庭    法  官  魏玉英
以上正本係照原本作成
如對本裁定抗告須於裁定送達後10日內向本院提出抗告狀，並繳
納抗告費新臺幣1,000元
中    華    民    國    98    年    9    月    14    日
                                書記官  蔡曉卿


司法院資訊處製作；財團法人民間司法改革基金會備份。
